【裁判字號】    99,交聲,1057
【裁判日期】    991112
【裁判案由】    違反道路交通管理處罰條例聲明異議
【裁判全文】
臺灣桃園地方法院刑事裁定            99年度交聲字第1057號
異  議  人  甲○○
上列異議人即受處分人因違反道路交通管理處罰條例案件，對於
交通部公路總局新竹區監理所中壢監理站民國99年7 月26日所為
之處分（原處分案號：壢監裁罰字第裁53-DP0000000號）聲明異
議，本院裁定如下：
    主  文
原處分撤銷。
甲○○汽車駕駛人，行經狹彎路段，會車未保持半公尺以上安全
間隔，違反道路交通安全規則，因而肇事致人死亡，處罰鍰新臺
幣陸佰元，並吊銷其駕駛執照，壹年內不得考領駕駛執照。
    理  由
一、原處分意旨略以：異議人即受處分人甲○○於民國99年4月1
    3 日上午8 時15分許，駕駛車號A5-006號營業遊覽大客車，
    在桃園縣龍潭鄉○○○路桃20線3.5 公里處，因在未劃分標
    線道路之中央右側部分駕車，而與宋明星所駕駛之車號EB-1
    880 號自小客車擦撞，致宋明星送醫後不治死亡。案經處理
    員警以異議人有違反道路交通管理處罰條例第39條「汽車駕
    駛人不在未劃分標線道路之中央右側部分駕車」及第61條第
    1 項第4 款「違反道路交通安全規則，因而肇事致人死亡」
    之行為而掣單舉發，並經原處分機關依道路交通管理處罰條
    例第39條、第61條第1 項第4 款規定，於99年7 月26日以壢
    監裁罰字第裁53-DP0000000號裁決書裁處受處分人罰鍰新臺
    幣（下同）900 元，並吊銷其駕駛執照1 年等語。
二、聲明異議意旨略以：
    異議人確於上開時、地駕駛車輛與宋明星發生車禍，然當時
    異議人見宋明星由對面駛來，車速頗快，異議人即立即減速
    並向右靠，惟宋明星因會車未減速慢行且未繫安全帶，在劇
    烈撞擊下不幸身亡，異議人已向右靠並為減速之安全措施，
    對方卻還是於路中央撞上異議人駕駛之車輛並因無安全措施
    而喪命，異議人深感惋惜與不幸，但異議人家有高齡母親臥
    病在床及子女三名需撫養，僅靠駕駛維生，一直謹慎駕駛，
    案發當時深受驚嚇，僅配合警察敘述被論為肇事者，雖死者
    為大，但事實並非如處分書所載，請求撤回吊銷執照通知書
    等語。
三、按汽車駕駛人交會時，有下列情形之一者，處600元以上1,8
    00元以下罰鍰：一、未保持適當之間隔；又汽車駕駛人，駕
    駛汽車有違反道路交通安全規則、第33條之管制規則，因而
    肇事致人死亡者，吊銷其駕駛執照，道路交通管理處罰條例
    第46條第1 款、第61條第1 項第4 款分別定有明文。而同條
    例第67條第3 項規定，依本條例規定吊銷駕駛執照者，1 年
    內不得考領駕駛執照。
四、經查：
  (一)按汽車交會時，應依下列規定：五、會車相互之間隔不得少
    於半公尺，道路交通安全規則第100 條第5 款定有明文。
  (二)本件異議人於99年4月13日上午8時15分許，駕駛車輛行經桃
    園縣龍潭鄉○○路桃20線3.5 公里處肇事，致宋明星送醫後
    不治死亡等情，為異議人所不爭執，並有桃園縣政府警察局
    龍潭分局道路交通事故現場圖、調查報告表（一）、（二）
    各1 份、現場照片12張在卷可憑，此部分事實堪以認定。惟
    異議人否認有未靠右側駕車之違規事實；查：異議人於警詢
    稱：伊快到肇事地點時有看到對向由宋明星駕駛自小客車朝
    龍潭方向行駛，當時對向有點小彎道，伊看到後有減速，並
    向右稍微偏過去等語（見桃園縣政府警察局99年4 月13日道
    路交通事故調查筆錄），且由現場照片觀之，異議人駕駛之
    車輛車頭確已明顯向右，足認異議人前稱其見到對向宋明星
    駕駛之車輛後向右微偏等情堪以採信，是裁決書認異議人未
    在劃分標縣道路之中央右側部分駕車云云，即有未洽。
  (三)然依道路交通事故現場圖及現場照片、車損照片觀之，異議
    人駕駛之車輛左前保險桿破損，撞擊後車頭右斜，車體左前
    後角各距新埔路往龍潭市區○○路面邊緣為3.6公尺及2.3公
    尺，右前方則距測量基準點（龍新幹58左之1 電線桿）垂直
    虛擬延伸距離4.5 公尺；另宋明星駕駛車輛撞擊後左斜停靠
    於新埔路往龍潭市區○○路面邊緣，車前有煞車痕1.3 公尺
    ，終止處距離新埔路往龍潭市區○○路面邊緣1.7 公尺，並
    距離異議人車輛左後角垂直虛擬延伸距離6.2 公尺，起始處
    與終止處各距離新埔路往龍潭市區○○路面邊緣2.9 公尺及
    3 公尺，且兩車間遺留大量車體碎片及散落物，足認兩車撞
    擊瞬間係在車道中央處，均未保持半公尺之會車安全間隔甚
    明；且依事故發生當時天候晴、光線為日間自然光線、路面
    鋪設柏油乾燥無缺陷、無障礙物、視距良好等情，並無不能
    注意之情事，異議人竟疏未注意會車之安全間隔與宋明星駕
    駛之車輛撞擊而肇事，異議人自有違反前揭規則之行為，而
    有過失責任甚明。另宋明星因本件車禍於同日上午9 時40分
    因受有外傷性顱內出血併胸腹腔內出血、頭胸腹部鈍創而到
    院時死亡，亦經臺灣桃園地方法院檢察署檢察官督同法醫相
    驗屬實，此有相驗屍體證明書、診斷證明書等在卷可參。
  (四)再者，臺灣省桃園縣區車輛行車事故鑑定委員會99年7 月16
    日桃縣行字第0995202696號函、桃縣鑑990499案臺灣省桃園
    縣區車輛行車事故鑑定委員會鑑定意見書，亦認上開車禍係
    因異議人與宋明星駕駛之車輛行經狹彎路段，會車互未保持
    半公尺以上安全間隔同為肇事原因，是異議人未注意上開規
    則以致肇事，顯有過失，且其過失行為與被害人之死亡間，
    具有相當因果關係，已堪認定，是異議人之行為係違反道路
    交通安全規則第100 條第5 款而依道路交通管理處罰條例第
    第46條、第61條第1 項第4 款、第67條第3 項之規定，處60
    0 元以上1,800 元以下罰鍰，並應吊銷其駕駛執照，1 年內
    不得考駕駛執照。
五、綜上所述，異議人所駕駛之前開車輛，確有於前揭時、地，
    行經狹彎路段，會車未保持半公尺以上安全間隔而違反道路
    交通安全規則，並致宋明星死亡之事實，故異議人之異議無
    理由，惟原處分之認定理由既有未洽，自應由本院予以撤銷
    ，自為裁定，以資適法。
據上論斷，應依應依道路交通管理處罰條例第87條第2 項，道路
交通案件處理辦法第20條前段，裁定如主文。
中    華    民    國    99    年    11    月    12    日
                  交通法庭  法  官  陳威帆
以上正本證明與原本無異。
如不服本裁定，應於裁定送達後5 日內向本院提出抗告狀。
                            書記官  吳玉蘭
中    華    民    國    99    年    11    月    17    日

司法院資訊處製作；財團法人民間司法改革基金會備份。
